【裁判字號】    89,台上,1851
【裁判日期】    890413
【裁判案由】    貪污
【裁判全文】
最高法院刑事判決                              八十九年度台上字第一八五一號
    上訴人  台灣高等法院台南分院檢察署檢察官
    被  告  甲○○
            乙○○
右上訴人因被告等貪污案件，不服台灣高等法院台南分院中華民國八十八年三月四日
第二審更審判決（八十七年度上更(一)字第三三五號，起訴案號：台灣嘉義地方法院檢
察署八十五年度偵字第七四五一號、八十六年度偵字第四一四八號），提起上訴，本
院判決如左：
    主  文
原判決撤銷，發回台灣高等法院台南分院。
    理  由
本件原判決以公訴意旨略以：被告甲○○、乙○○分別為台灣省自來水股份有限公司
第五區管理處（下稱自來水公司第五區管理處）六營運所主任、技術士，均係依據
法令從事公務之人員，該公司為貫澈政府防治烏病之目標，自民國八十一年起即頒
行「台灣省烏病流行三度地區補助自來水計劃」（下簡稱補助計劃），被告兩人明
知侯福成已於八十四年九月二十六日申請獲准接水，復於八十四年九月三十日另以其
妻蔡秀玉名義申請接水，依前開補助計劃，同一戶籍地不能重複申請接水，侯福成即
委託乙○○代為申請接水，甲○○、乙○○經承辦人許瑞玟告知上情，明知該申請與
補助計劃不符，該二人即基於間接圖利之犯意聯絡，由乙○○轉知許瑞玟應核准蔡秀
玉之申請，許瑞玟乃核准蔡秀玉接水申請，共同圖利侯福成、蔡秀玉接水補助費新台
幣（下同）一萬二千九百二十八元，因認甲○○、乙○○共同涉有貪污治罪條例第六
條第一項第四款間接圖利罪嫌，經審理結果，認被告二人之犯罪不能證明，因而撤銷
第一審關於被告兩人部分之判決，改判諭知被告等無罪，固非無見。
惟查(一)證人許瑞玟證稱：「侯福成申請後不久，其妻蔡秀玉於數日後亦持同一使用執
照前來申請，其等二人之戶籍均設在同一地址，依戶籍資料所載，該二人並無分戶，
認有重複申請之嫌，經向乙○○反應，嗣乙○○向主任請示獲准，才在侯福成之用水
設備工程申請書上註明『世寶拿來，主任簽准』」。乙○○亦供承：「其與侯福成同
住六鄉正義村，侯福成將申請資料送到我家，要求我代為申請接水」「我曾持侯福
成、蔡秀玉之申請資料向主任甲○○請示是否同意該二人申請補助接水，經主任同意
後，我再轉達主任意見予許瑞玟受理申請補助接水」等語（詳調查卷二十二頁、二十
三頁、二十六頁、偵卷六十七頁），證人戴聯芳亦證稱：「其勘查現場時，發現侯福
成、蔡秀玉係在同一地點申請接水，其有拿侯福成、蔡秀玉之申請書給甲○○看」（
詳偵卷六十六頁、一審卷四十三頁），證人許瑞玟、戴聯芳既先告知上情，被告兩人
又親自審視上開申請文件，對於申請之內容，應知之甚詳，原判決認定甲○○不知蔡
秀玉之申請內容，其採證顯與卷證資料不符，難謂為適法。(二)證人曾掌證稱：「如同
一戶籍同一住址已分戶，應可多人申請補助」（調查卷三十三頁），台灣省自來水股
份有限公司八十五年六月四日八五台水企字第一六三八五號函說明欄三載明「至於同
一地址有分戶且個別申請接水者，並未予以規範不予補助」（詳同卷九十二頁），自
來水公司第五區管理處八十三年六月十六日台水五區業字第六五一七號函主旨所載：
「轉發總處有關水管公會建議本公司於同一門牌號碼，兩棟樓房以上，請准予設立水
錶兩只或數只，並放寬免辦戶口才能申請用水以利繳費不清及不便之糾紛案，如其用
水設備能確實分開，同意辦理，請查照」（詳同卷一一五頁），似認用戶於同一地址
，申請用水以有分戶，或有兩幢樓房以上，且用水設備能確實分開者，始可設立數個
水錶，而侯福成、蔡秀玉為夫妻，且申請補助用水時均提出嘉義縣政府建設局核發之
鄉建字第八三○六號使用執照為證（詳水籍資料袋），該執照載明該建物為二層樓
房一棟一戶，則侯福成、蔡秀玉夫妻之申請條件是否符合上開函件所釋示之條件，及
其重複申請有無排擠其他用戶申請接水之權益，原判決未詳加調查，調查職責尚有未
盡。檢察官上訴意旨指摘原判決不當，尚非全無理由，應認仍有撤銷發回更審之原因
。
據上論結，應依刑事訴訟法第三百九十七條、第四百零一條，判決如主文。
中      華      民      國    八十九    年      四      月     十三     日
                              最高法院刑事第十一庭
                                  審判長法官  莊  登  照
                                        法官  洪  明  輝
                                        法官  蔡  清  遊
                                        法官  黃  一  鑫
                                        法官  林  秀  夫
      右正本證明與原本無異
                                              書  記  官
中      華      民      國    八十九    年      四      月     二十四   日


司法院資訊處製作；財團法人民間司法改革基金會備份。
